臺灣高等法院高雄分院刑事判決　　　　94年度交上易字第13號
　　上　訴　人　臺灣高雄地方法院檢察署檢察官
　　被　　　告　甲○○
上列上訴人因被告過失致死案件，不服臺灣高雄地方法院93年度
交易字第207 號中華民國93年12月20日第一審判決（起訴案號：
臺灣高雄地方法院檢察署93年度偵字第4645、14614 號），提起
上訴，本院判決如下：
      主  文
原判決撤銷。
甲○○因過失致人於死，處有期徒刑陸月，如易科罰金，以佰
元折算壹日。
      事  實
一、甲○○考領有合格之重型機車駕駛執照，於民國93年2 月28
    日下午9 時20分許，騎乘ＮＬ5 ─216 號機車沿高雄縣內門
    鄉○○ ○○○段由北向南行駛，途經該路段內埔22號前，本
    應注意依速限時速50公里規定行駛，且應注意車前狀況，隨
    時採取必要之安全措施，而依當時天候晴、夜間有照明設備
    、路面乾燥、無缺陷、無障礙物、視距良好，亦無其他不能
    注意之情事，竟貿然以時速約50公里以上之速度超速行駛，
    復疏未注意前方有陳茂吉違規自劃有分向限制線之該路段由
    東向西穿越道路，甲○○乃閃煞不及，撞擊陳茂吉倒地，致
    陳茂吉受有顱部骨折、顱內出血、氣腦、腦幹挫傷及左脛骨
    開放性骨折等傷害，經送醫不治，延至93年2 月29日上午5
    時許死亡。甲○○於肇事後，於未被有偵查犯罪職權之機關
    或公務員發覺前，主動向現場處理之員警劉瑞光坦承肇事，
    自首而接受裁判。
二、案經陳茂吉之子陳進賢、乙○○訴由高雄縣政府警察局旗山
    分局移送臺灣高雄地方法院檢察署檢察官偵查起訴。
      理  由
一、被告於事實欄所載時、地，駕車以時速約50公里以上之速度
    超速行駛，且疏未注意前方有被害人陳茂吉違規穿越道路，
    被告閃煞不及，因而撞擊被害人陳茂吉，致被害人陳茂吉死
    亡之事實，有道路交通事故現場圖、道路交通事故調查報告
    表、道路交通事故現場蒐證相片、相驗屍體證明書、驗斷書
    、勘驗筆錄附卷可稽，且經證人即警員劉瑞光於原審結證稱
    ：「（問：肇事地點所繪之標線？）虛線是行車分向線，中
    間是雙黃線，禁止超車、跨越。對向車道是雙白線，禁止跨
    越車道。該處沒有斑馬線」等語明確。再被告亦自白上情在
    卷，核與上開人證、事證相符，被告此部分自白，即堪信為
    真正。
二、按行車速度應依標誌之規定；又汽車行駛時，駕駛人應注意
    車前狀況，並隨時採取必要之安全措施。道路交通安全規則
    第93條第1 項、第94條第3 項分別定有明文。被告考領有合
    格之普通重型機車駕駛執照，有駕駛執照在卷足憑，被告應
    當知悉上開規定，而當時之天候晴、夜間有照明設備、路面
    乾燥、無缺陷、無障礙物、視距良好，該路段之速限為每小
    時五十公里，道路交通事故調查報告表已載明，且依被告之
    智識、能力，均無不能注意之情事，被告竟貿然以時速50公
    里以上速度超速行駛，復未注意前方有被害人陳茂吉正穿越
    道路之狀況，被告顯有過失甚明。另臺灣省車輛行車事故覆
    議鑑定委員會覆議鑑定結果，亦認被告未注意車前狀況，有
    肇事原因，有該委員會93年8 月26日府覆議字第9310875 號
    函附覆議意見書在卷可參。至臺灣省高屏澎區車輛行車事故
    鑑定委員會鑑定結果，雖認被告無肇事因素，有該鑑定意見
    書在卷。然臺灣省高屏澎區車輛行車事故鑑定委員會鑑定意
    見，未斟酌被告疏未注意車前狀況之情形，故與本院及臺灣
    省車輛行車事故覆議鑑定委員會鑑定意見不符，其鑑定結果
    即無可取。此外，被害人陳茂吉在劃有分向限制線之道路違
    規穿越，雖與有過失，但仍不得解免被告之過失責任。再被
    害人陳茂吉因遭被告駕車撞擊死亡，被害人陳茂吉死亡與被
    告過失行為間，即有相當因果關係。
    綜上所述，被告過失致人於死，事證明確，犯行洵堪認定。
三、核被告所為，係犯刑法第276 條第1 項之過失致人於死罪。
    被告於肇事後偵查機關未發覺前，主動向前往處理之警員劉
    瑞光坦承肇事而接受裁判一節，業據證人劉瑞光在原審結證
    明確，被告應依刑法第62條前段規定減輕其刑。
四、原審以被告罪證明確，予以論罪科刑，固非無見，惟查，被
    告於夜晚駕車行駛，更應注意依速限行駛及車前狀況，被告
    反而超速駕車，且依道路交通事故現場圖所示，肇事路段屬
    雙向4 車道，全部路寬15.7公尺，而被害人陳茂吉已穿越道
    路10餘公尺到達被告行駛車道，被告竟未見被害人陳茂吉穿
    越道路，被告輕率及無視行車安全，明顯可見。再被告於肇
    事後，均未展現誠意與被害人家屬達成和解。檢察官上訴意
    旨指摘原判決量刑過輕，為有理由，自應予以撤銷改判。爰
    審酌被告因駕車過失致被害人死亡，且迄未賠償被害人家屬
    ，惟念其未有前科紀錄，有臺灣高雄地方法院檢察署刑案資
    料查註紀錄表及臺灣高等法院被告全國前案紀錄表在卷可憑
    ，且被害人亦與有過失等一切情狀，量處如主文所示之刑，
    並諭知易科罰金之折算標準。
據上論結，應依刑事訴訟法第369 條第1 項前段、第364 條、第
299 條第1 項前段、刑法276 條第1 項、第62條前段、第41條第
1 項前段、罰金罰鍰提高標準條例第1 條前段、第2 條，判決如
主文。
本案經檢察官王登榮到庭執行職務。
中　　華　　民　　國　　94　　年　　4 　　月　　28　　日
                  刑事第九庭  審判長法　　官 張明松
                                    法　　官 任森銓
                                    法　　官 郭玫利
以上正本證明與原本無異。
不得上訴。
中　　華　　民　　國　　94　　年　　4 　　月　　28　　日
　　　　　　　　　　　　　　　　　　　書記官 翁心欣
附錄本判決論罪科刑法條
刑法第276 條第1 項：
因過失致人於死者，處2 年以下有期徒刑、拘役或2,000 元以下
罰金。
